臺灣高等法院臺中分院民事裁定　九十年度重上字第二三號
　　　上　訴　人　　乙○○
　　　上　訴　人　　戊○○
　　　上　訴　人　　丁○○
　　　上　訴　人　　甲○○
　　　被　上訴人　　己○○
　　　複　代理人　　丙○○
右當事人間返還保証金事件，上訴人對於中華民國八十九年十一月十日臺灣臺中地方
法院八十七年度重訴字第六六一號所為判決提起上訴，被上訴人則為訴之追加，就其
追加部分，本院裁定如左：
      主      文
被上訴人追加之訴駁回。
訴訟費用由被上訴人負擔。
      理      由
一、查二審程序中，訴之變更或追加，除有民事訴訟法第二百五十五條第一項第二款
    至第六款情形外，非經他造同意不得為之，同法第四百四十六條第一項定有明文
    。
二、按民事訴訟法第二百五十五條第一項第二款固稱：訴狀繕本送達後，原告不得將
    原訴變更或追加，但請求之基礎事實同一者，不在此限。而所謂請求之基礎事實
    同一，係指變更或追加之訴與原訴之主要爭點有其共同性，各請求利益之主張在
    社會生活上可認為同一或關連，就原請求之訴訟及証據資料，為審理進行在相當
    程度範圍內有同一性或一体性，得期待於後請求之審理予以利用，俾先後兩請求
    在同一程序得加以解決，但仍須於被告之防禦無預想外之變更而生困惑，即無礙
    訴訟他造之防禦及訴訟之終結。本件被上訴人原起訴主張上訴人因違反兩造合建
    契約，經其於八十七年四月三日解除契約，依民法第二百六十條請求回復原狀返
    還新台幣（下同）六百萬元保証金、依民法第二百二十六條及兩造合建契約給付
    懲罰性違約金六百萬元及損害賠償金，故訴請上訴人連帶給付三千六百九十八萬
    二千零五十九元，並其中六百萬元部分自民國（下同）八十二年十二月三十一日
    起至清償日止，其餘三千零九十八萬二千零五十九元自起訴狀繕本送達翌日起至
    清償日止，按年息百分之五計算之利息。並經原審為一部勝訴之判決，其於本院
    審理中，待準備程序終結後，言詞辯論將行之際，始於九十一年六月二十六日言
    詞辯論時，追加以不當得利之法律關係請求，主張上訴人系爭土地面積一六、六
    八六平方公尺，即五０四七坪，以每坪一萬五千元計，出售價格為七千五百七十
    萬零五千元，如以素地一甲五百萬元計，售價不超過一千萬元，故以一千四百三
    十二萬九千零五十九元為上訴人所受利益。惟未經上訴人之同意。斯時本件原訴
    已可行辯論，而關於原訴之資料僅就被上訴人是否合法解除契約？是否受有損害
    ？損害金額若干？等情而為調查，而對被上訴人於新訴所主張之不當得利之法律
    關係中，就上訴人是否受有若干利益？所受利益若干？則無可利用追加訴訟前所
    調查之証據資料，原就被上訴人所受損害金額之調查均趨於徒勞，若准許其追加
    ，不僅就原訴調查之証據資料非均可再加以利用，且顯然有礙上訴人之防禦，徒
    使訴訟之終結延滯。從而，本院自不應准被上訴人於準備程序終結後再為訴之追
    加。
三、依民事訴訟法第四百六十三條、第二百四十九條第一項第六款、第九十五條、第
    七十八條，裁定如主文。
中　　　華　　　民　　　國　　九十一　　年　　　七　　　月　　　八　　　日
~B1民事第六庭審判長法　官　吳火川
~B2　　　　　　　　法　官　陳繼先
~B3　　　　　　　　法　官　吳惠郁
右為正本係照原本作成。
如不服本裁定應於裁定送達後十日內向本院提出抗告理由狀（須按他造人數附具繕本
），並繳納抗告裁判費新台幣肆拾伍元及送達用雙掛號郵票拾份（每份拾肆元）。
~B                書記官　柯孟伶
中　　　華　　　民　　　國　　九十一　　年　　　七　　　月　　　八　　　日
                                                                        Ｈ
